臺灣基隆地方法院刑事判決　　　　　　　 96年度訴緝字第6號
公　訴　人　臺灣基隆地方法院檢察署檢察官
被　　　告　丙○○
　　　　　　　　　　（現於臺灣臺北監獄執行中）
指定辯護人　本院公設辯護人　乙○○
上列被告因毒品危害防制條例案件，經檢察官提起公訴（94年度
偵字第2571號），本院判決如下：
    主  文
丙○○販賣第一級毒品未遂，處有期徒刑肆年。扣案海洛因壹包
（淨重參拾柒點貳捌公克）沒收銷燬，毒品包裝袋壹個（重零點
陸參公克）、藥袋壹個、含0000000000號SIM卡壹張之行動電話
壹支，均沒收。
    事  實
一、丙○○明知海洛因為毒品危害防制條例第2條第2項第1款所
    定之第一級毒品，不得非法持有、施用及販賣，仍因染有施
    用海洛因惡習，於民國（下同）94年6月20日晚間8時許，在
    台北市士林夜市向姓名年籍不詳，綽號「延平」之成年男子
    以新台幣（下同）15萬元之價格，購買淨重37.28公克之海
    洛因，欲供己施用。適警因懷疑丁○○涉有販賣毒品罪嫌，
    對其實施監聽，並於同年月21日15時15分持搜索票至丁○○
    位於基隆市○○區○○路165之12號15樓搜索查獲丁○○持
    有海洛因、安非他命等毒品後，丁○○表示知悉綽號「阿電
    」之丙○○有在販賣毒品，願帶同警方前往查緝，遂於同日
    晚間，以其女友徐伽霖持有之0000000000號之行動電話與丙
    ○○所有之0000000000號行動電話（門號登記名義人為其配
    偶吳貞怡）聯絡，表示要向丙○○購買毒品，丙○○於接獲
    丁○○電話後，即更易原持有之意思，基於意圖營利而販賣
    之意思，約定於同日晚間在基隆市碇內交易，嗣於同日晚間
    22時45分，丙○○駕駛3G-7163號自小客車抵達基隆市○○
    區○○路156號前之7-11便利商店後，由與警埋伏在旁之丁
    ○○向警指認該人即為其向之購買毒品之丙○○後，經警在
    上開便利商店內當場逮捕，致丙○○未及將海洛因販賣予丁
    ○○而未遂。並自丙○○身上扣得第一級毒品海洛因一包（
    淨重37.28公克，空包裝重0.63公克），丙○○所有，裝上
    開海洛因之藥袋1個、供販賣毒品用之行動電話1支。另自丙
    ○○所駕駛之3G-7163號自小客車內扣得丙○○所有，非供
    其販賣毒品用之電子秤及裝電子秤之套子各1個。
二、案經基隆市警察局移送臺灣基隆地方法院檢察署檢察官偵查
    起訴。
    理  由
壹、程序方面：
一、證人丁○○於本院審理時經合法傳喚、拘提，無正當理由未
    到庭，故被告無法行使交互詰問之權利，其警訊、偵查中所
    供（證）若合於法律所定之例外規定，自得為證據。查證人
    丁○○為本件供出被告有販賣毒品行為之唯一證人，其證述
    具有不可替代性，且警方確係依其所供而查獲被告，是其於
    本院審理時，因所在不明而無法傳喚，且經拘提未到，而其
    於94年6月21日、11月3日警詢時之陳述，依上所述，有可信
    之特別情況，且為證明犯罪事實之存否所必要，依刑事訴訟
    法第159條之3第3款之規定，自得為證據。證人丁○○、石
    俊雄於94年8月11日檢察官訊問時，以證人身分具結所為之
    陳述，亦無何非出於自由意志情事，且無何顯不可信之情況
    ，依同法第159條之1第2項之規定自得為證據。至證人石俊
    雄於96年3月7日於本院審理時經本院告以偽證罪之處罰後，
    經其具結，並經被告詰問，所為之證言自有證據能力。
二、卷附調查局扣案海洛因之鑑定通知書、94年6月21日之00000
    00000號行動電話與0000000000號行動電話通聯紀錄，檢、
    辯及被告均不爭執其證據能力，且無顯不可信之情況，依刑
    事訴訟法第159條之4規定，均認有證據能力。至扣案物品係
    查獲被告時附帶搜索而來，亦有證據能力。
貳、實體方面：
一、訊據被告丙○○矢口否認有販賣第一級毒品犯行，辯稱，伊
    於為警查獲前一晚甫購得扣案海洛因，因不知純度如何，欲
    請丁○○為伊鑑定，且丁○○當日毒癮發作，故電請伊攜毒
    品為渠解癮云云。惟查：
  (一)證人丁○○於偵查中證稱：我為警查獲當日（94年6月21日
    ）有帶警察去抓毒品來源的人，我有打電話給「阿電」，和
    他說我要買毒品海洛因，以前兩種我都有買過，電話中我沒
    有說要買多少，不過我一直以來向他買的都是3、5千元自己
    用，他在電話中就說「好啊」，我們約在基隆一家便利商店
    門口碰面，然後警察就出面抓他，當時我在警方車上，我等
    了蠻久他才來的，我有向警方說他開的是銀色的福特車，等
    到一部銀色福特車靠近時，警察就動手抓他，我沒有下車，
    只有在車上看到他的車經過但沒有辦法看到他的人等語（參
    見偵查卷第42頁）。核與證人石俊雄於偵查中所證：本案線
    索是丁○○提供，他是說一個叫「阿電」及「阿電」的手機
    號碼。是丁○○用手機與被告聯絡，丁○○向被告用暗語說
    要毒品，被告後來有打電話給丁○○說有拿到貨，本來丁○
    ○住在汐止保一街，後來為因為被抓而搬家，丁○○就告訴
    被告說自己已搬到基隆，叫被告送到基隆，過了約一小時，
    丁○○打電話給被告，被告當時已到高速公路了，丁○○就
    叫被告往瑞芳方向開，電話中被告有說要去加油，我們剛好
    在對面埋伏，而丁○○有看到被告的車，告訴我們就是他。
    被告在7-11前面停車，下車到店內買東西，我們就把車子停
    在他的車後面，我們進去店內後面叫「阿電」，被告就回頭
    ，我們出示證件，表明是警察，請他到店外走廊，就向他說
    「你褲子口袋內鼓鼓的是什麼東西？」，他不回答，我又問
    是不是「4號」，他不說話就點點頭。當時他車子還沒有熄
    火，我就問他「你車呢？」，他指著車說是這一台，我們問
    他同不同意讓我們看他車，他就同意。車內查到電子秤、套
    袋等。於本院審理時具結證稱：丁○○是我們監聽毒品的時
    候搜索查獲，因為我們認為他有販賣，查到丁○○後，在搜
    索處所時，他就自動告訴我們說毒品向丙○○買的，我們帶
    他到警察局問筆錄的時候，丁○○就表示自願打電話給丙○
    ○，我們才拿電話給他打。因為時間久了，聯絡內容我記不
    清楚，他說的有些我聽不清楚，好像就是要購買毒品，數量
    、價錢我不知道。只說約好晚上，並說到基隆碇內後再打電
    話聯絡，因為丁○○住碇內那裡，筆錄問好之後我們就帶丁
    ○○到碇內那裡，等了一段時間，丁○○又打電話給丙○○
    ，並問他是否到了。問丁○○筆錄時，丁○○就告訴我們丙
    ○○的長相及車號，到晚上約7點左右，我們就看到丁○○
    說的車子，丁○○有告訴我們說這部車子，車上的人在便利
    商店門口下來，丁○○說下車的人就是丙○○。丙○○去便
    利商店買飲料，我們警方就下車跟著進去，就拿出證件表明
    身分說我們是警察要他到外面，並問他身上有什麼東西，因
    為他口袋裡面（忘了是衣服或褲子）鼓鼓的，我們叫他拿出
    來，他拿出來有用藥包包著，海洛因是圓柱體狀，好像有
    37.5公克。電子秤應該在他車上查獲，藥袋是包著海洛因放
    在身上。我沒有告訴丁○○，供出毒品來源會向法官求情，
    並可以減輕其刑等語。丁○○在電話中有向對方說要「軟的
    」（就是海洛因），聯絡的時候我沒有聽到，是講完之後他
    告訴我們等語相符。且有94年6月21日之00000 00000號行動
    電話與0000000000號行動電話通聯紀錄附卷可稽，足認被告
    係接獲證人丁○○向其購買海洛因之電話，始依約攜帶海洛
    因至基隆市○○路之7-11便利商店而為警查獲。被告辯稱係
    為請證人丁○○鑑定純度、欲為證人解癮云云，自難採信。
  (二)公設辯護人雖為被告辯稱：警方疑以「陷害教唆」之方式誘
    捕被告，被告與證人丁○○間並無買賣之合意云云。按所謂
    「陷害教唆」者，係指行為人原不具犯罪之故意，純因司法
    警察之設計教唆，始萌生犯意，而實施犯罪構成要件之行為
    而言。因係以引誘或教唆犯罪之不正當手段，使原無犯罪故
    意之人萌生犯意而實施犯罪行為，再蒐集犯罪證據，而予以
    逮捕偵辦，手段顯然違反憲法對於基本人權之保障，且已逾
    越偵查犯罪之必要程度，對於公共利益之維護並無意義，因
    此所取得之證據資料，應不具有證據能力。至刑事偵查技術
    上所謂之「釣魚」者，則指對於原已犯罪或具有犯罪故意之
    人，以設計引誘之方式，使其暴露犯罪事證，而加以逮捕或
    偵辦者而言。「釣魚」純屬偵查犯罪技巧之範疇，並未違反
    憲法對於基本人權之保障，且於公共利益之維護有其必要性
    存在，故依「釣魚」方式所蒐集之證據資料，非無證據能力
    （最高法院93年度臺上字第1868號判決意旨參照）。本案係
    證人丁○○被疑有販賣毒品，經警監聽後持搜索票查獲丁○
    ○持有毒品，丁○○因而向警員石俊雄表示願帶同警方查緝
    有販賣海洛因之被告，由丁○○撥打被告行動電話，佯裝欲
    向被告購買海洛因，再請警員伺機逮捕。丁○○即在警方監
    控下撥打被告之行動電話，約定95年6月21日晚間在基隆市
    向被告購買海洛因，迨被告攜海洛因前來而為警查獲。丁○
    ○於警訊、偵查中均表示曾向被告購買過毒品安非他命、海
    洛因，雖就確實購買之時間、數量、毒品種類，記憶未能明
    確，復無其他證據足佐，致證據不足，未能明確認定被告於
    本次為警查獲前之販賣毒品犯行。惟丁○○係因之前曾向被
    告購買過毒品海洛因始會在為警查獲當日撥打電話予被告向
    被告購買海洛因，且證人丁○○、石俊雄均證稱，丁○○只
    向被告表示要「4號」、「軟的」，未明示價錢、數量，亦
    未見證人表示，丁○○有以高價引誘或低聲請求之方式，要
    求被告定要出售海洛因，顯見被告於丁○○撥打電話前，即
    有販賣海洛因之意。丁○○與被告洽談購買毒品，並無施以
    引誘等不當手段，自屬合法之「誘捕偵查」，而非「陷害教
    唆」。
  (三)被告自承平日均有施用海洛因，且曾因施用安非他命、海洛
    因經台灣士林地方法院判處刑在案，有該院94年度訴字第
    113號刑事判決附卷可參，卷內亦無證據證明被告於販入扣
    案海洛因之初，即有販賣之意圖，自無從論以販賣既遂罪行
    ，被告雖欲販售丁○○海洛因，然因丁○○並無購買真意，
    應屬未遂行為。且扣案白粉一包含第一級毒品海洛因成分，
    淨重37.28公克（空包裝重0.63公克）有法務部調查局94年8
    月29日第000000000號鑑驗通知書在卷可稽，復有被告所有
    之行動電話一支扣案可佐，事證明確，被告犯行堪以認定。
三、論罪科刑：
  (一)核被告所為，係犯毒品危害防制條例第4條第6項、第1項之
    販賣第一級毒品未遂罪。被告持有第一級毒品之低度行為，
    應為販賣之高度行為所吸收，不另論罪。被告已著手販賣海
    洛因，因未發生犯罪結果，尚屬未遂，應依刑法第25條第2
    項規定，按既遂犯之刑減輕其刑。（查舊刑法第25條第1項
    係就一般未遂犯之成立要件所設規定；至一般未遂犯之處罰
    要件與處罰效果，則於本條第2項及第26條前段分設規定，
    另舊法第26條後段係就不能未遂之成立要件與處罰效果所設
    之規定，就該條而言，兼含一般未遂與不能未遂，在立法體
    例上，實屬不妥，爰將舊法第26 條前段關於一般未遂處罰
    效果：「未遂犯之處罰，得按既遂犯之刑減輕之」之規定，
    改列為新刑法第25條第2項後段，而使新刑法第25條規範一
    般未遂犯之體例趨於完整（參見新刑法第25條立法理由），
    是依前所述，一般未遂犯之處罰效果新舊刑法並無不同，自
    不生新舊法比較問題，得直接適用新刑法第25條第2項之規
    定。）。
  (二)按「行為後法律有變更者，適用行為時之法律，但行為後之
    法律有利於行為人者，適用最有利於行為人之法律。」，修
    正後刑法第2條第1項定有明文。此條規定係規範行為後法律
    變更所生新舊法律比較適用之準據法，本身尚無新舊法比較
    之問題，於新法施行後，應一律適用新法第2條第1項之規定
    ，為「從舊從輕」之比較，先予敘明。被告行為後，刑法業
    於94年1月7日修正公布，並於95年7月1日施行，新法施行前
    ，犯法定本刑為死刑、無期徒刑之罪，有減輕其刑之原因者
    ，新法施行後，應依新法第2條第1項之規定，適用最有利於
    行為人之法律（參見最高法院95年度第八次刑事庭會議決議
    六之6）。按毒品危害防制條例第4條第1項規定：「販賣第
    一級毒品者，處死刑或無期徒刑。」、第6項規定：「前五
    項之未遂犯罰之。」，新刑法第64條第2項規定：「死刑減
    輕者，為無期徒刑。」、第65條第2項規定：「無期徒刑減
    輕者，為20年以下15年以上有期徒刑。」，舊刑法第64條第
    2項規定：「死刑減輕者，為無期徒刑，或為15年以下12 年
    以上有期徒刑。」、第65條第2項規定：「無期徒刑減輕者
    ，為7年以上有期徒刑。」，本件被告所為，係犯毒品危害
    防制條例第4條第6項、第1項之販賣第一級毒品未遂罪。
    應依減輕其刑，經新舊法比較之結果，自以舊法對其有利，
    仍應適用較有利於被告之行為時法律即舊法第64條第2項、
    第65條第2項減輕其刑。再本件查獲被告販賣海洛因之對象
    僅1人、僅販賣1次，且屬未遂，其惡性與犯罪情節較諸大量
    走私進口或長期販賣毒品之「大盤」、「中盤」毒販有重大
    差異，衡情即使論以無期徒刑經減輕後之7年以上有期徒刑
    猶屬法重情輕，爰依刑法第59 條規定，予以酌量減輕其刑
    。爰審酌被告有施用毒品之前科，明知毒品危害社會甚鉅，
    且己身亦深受毒品之害，竟仍為圖一己之私利，而販賣毒品
    ，助長毒品氾濫，危害國人身體健康及社會治安非輕，並審
    酌其販賣之次數、販毒所得，以及犯後供詞反覆，並於本院
    審理時仍否認犯行，並無悔意等一切情狀（刑法第57條之規
    定雖有修正，然該條文為法院就刑之裁量審認標準見解之明
    文化，非屬法律之變更，此亦有最高法院95年度第8次刑事
    庭會議決議六之1可資參照，自無須為修正、前後之比較，
    亦即無刑法第2條第1項規定之適用，應逕依現行刑法第57條
    之規定量處），量處如主文所示之刑。扣案之海洛因1包（
    淨重計37.28公克），係查獲之毒品，應依毒品危害防制條
    例第18條第1項前段規定，沒收銷燬之；包裝第一級毒品海
    洛因所用之包裝袋1個（重0.63公克），與毒品並非不可分
    離，自可與毒品分離沒收）、放置毒品之藥袋1個、含00000
    00000號SIM卡行動電話1支，均係被告所有，並供犯販賣毒
    品所用之物，應依毒品危害防制條例第19條第1項規定併宣
    告沒收。至扣案被告所有之電子秤及裝電子秤之套子各1個
    ，並無證據證明係供被告販賣毒品所用，毋庸沒收。
四、不另為無罪之諭知：
  (一)公訴意旨另以：被告基於概括犯意，自94年5月間起，連續2
    次在台北縣汐止市○○路，販賣第一級毒品海洛因予丁○○
    ，每次得款新台幣（下同）5000元。因認被告所為涉有毒品
    危害防制條例第4條第1項之販賣第一級毒品罪。公訴人認被
    告涉嫌上開販賣毒品罪嫌，無非以證人丁○○於警、偵訊之
    證言、扣案之海洛因、電子磅秤、行動電話、通聯記錄等為
    據，惟訊據被告堅詞否認有於94年5月間連續2次販賣第一級
    毒品予丁○○。
  (二)按犯罪事實應依證據認定之，無證據不得認定犯罪事實，刑
    事訴訟法第154條第2項定有明文。再施用毒品者，其所稱向
    某人購買之供述，須補強證據以擔保其供述之真實性。良以
    施用毒品者其供述之憑信性本不及於一般人，況施用毒品者
    其供出來源，因而破獲者，法律復規定得減輕其刑，其有為
    偵查機關誘導、或為邀輕典而為不實之陳述之可能，其供述
    之真實性自有合理之懷疑。是本院一貫之見解，認施用毒品
    者關於其向某人購買毒品之供述，必須補強證據佐證，以擔
    保其供述之真實性，俾貫澈刑事訴訟無罪推定及嚴格證明之
    基本原則。又關於毒品施用者其所稱向某人購買毒品之供述
    ，必須補強證據佐證，係指毒品購買者之供述縱使並無瑕疵
    ，仍須補強證據佐證而言，以擔保其供述之真實性。該所謂
    補強證據，必須與施用毒品者關於相關毒品交易之供述，具
    有相當程度之關連性，且足使一般人對於施用毒品者之供述
    無合理之懷疑存在，而得確信其為真實，始足當之。若毒品
    購買者之供述證據，本身已有重大瑕疵，依嚴格證明之法則
    ，苟已無法憑為犯罪事實之認定時，自無再論補強證據之必
    要，其理甚明（參見最高法院95年度台上字第6850號判決意
    旨）。經查：本案證人丁○○於警訊時證稱：我知道被告有
    販賣毒品，是我之前分曾別以5000元向他買過海洛因及安非
    他命。是於94年5月初在台北市○○市○○街35巷3之3號3樓
    ，我以前所承租之住處向他購得等語（參見偵查卷第13頁）
    。偵查中結證稱：我5月在汐止保一路時有向被告買過毒品
    ，在那之前也有買過，交易地點與5月時相同，都是被告送
    貨過來，約是一次買5000元等語（參見偵查卷第43頁）。雖
    丁○○因事隔較久，未能苛求其詳細記憶，然其對各次購買
    之時間、數量既均未能確定，且證人丁○○於警訊時係證稱
    向被告購買海洛因、安非他命，於偵查中僅統稱「毒品」，
    證人丁○○究係向被告購買何種毒品，次數為何，尚有不明
    ，自難僅憑本件扣案毒品為海洛因，即認證人丁○○向被告
    購買之毒品均為海洛因。至扣案毒品、行動電話，僅能證明
    前開業經本院認定為販賣未遂之販賣毒品犯行，尚無證據認
    電子磅秤為被告犯罪之工具，且丁○○於警、偵訊所證，曾
    於94年5月間向被告購買毒品部分，並無證據證明與事實相
    符，本於罪疑唯輕原則，應從有利被告之認定，自不得以之
    為被告有此部分犯行之唯一依據，本應為無罪之諭知。然被
    告行為後，新法業已刪除連續犯之規定，依新法第2條第1項
    規定，比較新、舊法結果，仍應適用較有利於被告之行為時
    法律即舊法論以連續犯（最高法院95年第八次刑事庭會議決
    議五之4參照）。依上述論述，公訴人認此部分與前述論罪
    之販賣第一級毒品未遂部分，具有連續犯之裁判上一罪關係
    ，依審判不可分之原則，就此起訴部分，爰不另為無罪之諭
    知，附此敘明。
據上論斷，應依刑事訴訟法第299條第1項但書，毒品危害防制條
例第4條第6項、第1項、第18條第1項前段、第19條第1項，刑法
第2條第1項前段、第11條、第25條第2項、第59條，判決如主文
。
本案經檢察官甲○○到庭執行職務。
中　　華　　民　　國　　96　　年　　3　　 月　　21 　日
                  刑事第二庭審判長法  官  王敏慧
                                  法  官  許心
                                  法  官  劉桂金
以上正本證明與原本無異。
如不服本判決應於收受本判決後10日內向本院提出上訴書狀，其
未敘述上訴理由者，並得於提起上訴後10日內向本院補提理由書
狀（均須按他造當事人之人數附繕本。）「切勿逕送上級法院」
。
中　　華　　民　　國　　96　　年　　3　　月　　21 　日
                                  書記官  彭淑芳
毒品危害防制條例第4條
製造、運輸、販賣第一級毒品者，處死刑或無期徒刑；處無期徒
刑者，得併科新臺幣 1 千萬元以下罰金。
製造、運輸、販賣第二級毒品者，處無期徒刑或 7 年以上有期
徒刑，得併科新臺幣 7 百萬元以下罰金。
製造、運輸、販賣第三級毒品者，處 5 年以上有期徒刑，得併
科新臺幣5百萬元以下罰金。
製造、運輸、販賣第四級毒品者，處3年以上10年以下有期徒刑
，得併科新臺幣3百萬元以下罰金。
製造、運輸、販賣專供製造或施用毒品之器具者，處 1 年以上
 7 年以下有期徒刑，得併科新臺幣 1 百萬元以下罰金。
前五項之未遂犯罰之。
